臺灣臺北地方法院刑事判決　　　　　　 100年度易字第2505號
公　訴　人　臺灣臺北地方法院檢察署檢察官
被　　　告　杜柄德
上列被告因傷害等案件，經檢察官提起公訴（100年度偵字第
11198號、第13177號），本院判決如下：
    主  文
杜柄德公然侮辱人，處拘役貳拾伍日，如易科罰金，以新臺幣壹
仟元折算壹日。又傷害人之身體，處拘役拾日，如易科罰金，
以新臺幣壹仟元折算壹日。又以加害生命、身體之事，恐嚇他人
致生危害於安全，共貳罪，各處拘役伍拾日，如易科罰金，均以
新臺幣壹仟元折算壹日。應執行拘役壹佰日，如易科罰金，以新
臺幣壹仟元折算壹日。
    事  實
一、
（一）杜柄德係「趴趴走生活娛樂報」之攝影記者，於民國100
      年4月28日18時許，在臺北市○○區○○路20號2樓「華納
      威秀影城」為某電影首映會拍照時，竟基於公然侮辱之犯
      意，當場在前揭不特定多數人皆得共聞共見之場所，公然
      以「拍的東西都是垃圾」之詞辱罵「麗的網報」之攝影記
      者陳建昌，足以貶損陳建昌之人格、名譽及社會評價。嗣
      陳建昌因不滿杜柄德以上開言語挑釁，便以裝攝影機閃光
      燈之軟質皮套丟擲杜柄德之臉部（陳建昌所涉傷害罪嫌部
      分業經檢察官為不起訴處分），杜柄德遂另基於傷害之故
      意，徒手毆打陳建昌，致陳建昌受有左臉部瘀挫傷及胸部
      擦挫傷等傷害。
（二）又杜柄德因不滿同為攝影記者之蔡宗樺提供其與陳建昌發
      生爭執時所攝錄之錄影檔案予警方調查，更以證人身分作
      證，竟基於恐嚇之犯意，於100年5月1日13時30分許，在
      臺北市○○區○○路9號旁之「新光三越」香堤大道，對
      蔡宗樺恫稱：「下一個就開始對付你，你給我小心一點，
      愛多管閒事」、「來被我打的」、「多管閒事，下一個換
      你倒大霉」等語，以此加害身體之事恐嚇蔡宗樺，使蔡宗
      樺聽聞後心生畏懼，致生危害於安全。嗣於100年5月4日
      17時許，在臺北市松山區○○○路○段39號「微風廣場」
      ，杜柄德另基於恐嚇之犯意，對蔡宗樺恫稱：「蔡宗樺徒
      子徒孫全員到齊，看他有多少徒子徒孫，今天全部都要一
      起得死」等語，以此加害生命之事恐嚇蔡宗樺，使蔡宗樺
      聽聞後心生畏懼，致生危害於安全。
二、案經陳建昌、蔡宗樺訴由臺北市政府警察局信義分局報請臺
    灣臺北地方法院檢察署檢察官偵查起訴。
    理  由
一、證據能力部分：
    本院認定事實所引用之下列卷證資料（包含文書證據、物證
    等證據），被告及檢察官於本院準備程序及審判期日中對本
    院提示之該卷證，就證據能力均未表示爭執，迄至言詞辯論
    終結前亦未再聲明異議，又卷內之文書證據，亦無刑事訴訟
    法第159條之4之顯有不可信之情況與不得作為證據之情形，
    本院審酌上開證據資料製作時之情況，尚無違法不當及證明
    明顯過低之瑕疵，亦認為以之作為證據應屬適當，是依刑事
    訴訟法第159條至第159條之5規定，所引用之卷證所有證據
    （包含文書證據、物證等證據），如下揭所示均有證據能力
    ，合先敘明。
二、實體理由部分：
（一）傷害部分：
      此部分之犯罪事實，業據被告杜柄德於偵查中及本院審理
      時均坦承不諱（見100偵字第11198號卷第18頁、第55頁、
      本院卷第9頁背面），核與證人即告訴人陳建昌、證人蔡
      宗樺、王敦煌、李東穎等人分別於警詢時、偵查中之證述
      情節相符（見同上偵卷第21頁、第27頁、第29頁、第53頁
      、第66 -67頁、第69頁），復有臺北醫學大學附設醫院診
      斷證明書1紙、錄影光碟及臺灣臺北地方法院檢察署100年
      8 月9日勘驗筆錄等在卷可稽（見同上偵卷第4-8頁、第33
      頁、第77-83頁），足堪認定被告此部分之任意性自白與
      事實相符，堪值採信。
（二）公然侮辱部分：
      訊據被告固坦承有於上開時、地口出「拍的東西都是垃圾
      」等語，惟矢口否認有何公然侮辱之犯行，並辯稱：伊之
      目的並非在貶抑告訴人陳建昌本人，而係針對告訴人陳建
      昌所拍攝之照片為評論，因當時告訴人陳建昌適站立於伊
      身旁，故誤認伊係攻擊告訴人陳建昌本人，告訴人陳建昌
      因此以皮套丟擲伊，伊始出手傷害告訴人陳建昌云云，經
      查：
       1、被告於100年4月28日18時許，在臺北市○○區○○路
          20號2樓「華納威秀影城」某電影首映會場上，見告
          訴人陳建昌與證人李東穎彼此交換照片時，當場口出
          「拍的東西都是垃圾」等語乙情，業據被告於本院審
          理時供認無訛（見本院卷第9頁背面、第14頁背面、
          第18頁背面），核與證人陳建昌、李東穎以及蔡宗樺
          等人分別於警詢中、偵查中之證述情節均為相符（見
          同上偵卷第24頁、第53頁、第68-69頁），是堪予認
          定被告在上開時、地有對告訴人陳建昌口出「拍的東
          西都是垃圾」等語之事實。
       2、而被告辯稱上開話語並非針對告訴人陳建昌本人為攻
          擊，而係針對告訴人陳建昌拍攝之照片云云乙節，證
          人陳建昌證稱被告當時係表示「陳建昌的記憶卡裡面
          裝的都是垃圾」等語（見同上偵卷第53頁）；證人即
          在場之攝影記者李東穎則證稱同業間有時會互相交換
          照片，當日伊與陳建昌交換下午所拍攝之照片時，被
          告即在一旁嗆聲，被告向陳建昌表示陳建昌所拍攝之
          照片均係垃圾，並稱伊竟要拷貝，被告當時頗為大聲
          ，且旁邊尚有其他人在場等語（見同上偵卷第68頁）
          ，則衡諸當時客觀之情狀，堪認被告並非係秉持中性
          之態度單純評論他人之作品，而係故意針對告訴人陳
          建昌為發言，且被告發言之目的顯然具有惡意。
       3、又按刑法第309條所規定「侮辱」，係指以使人難堪
          為目的，直接以言語、文字、圖畫、或動作，表示不
          屑輕蔑或攻擊之意思，足以對於個人在社會上所保持
          之人格及地位，達貶損其評價之程度而言，故本罪係
          以保護個人經營社會群體生活之人格評價作為目的。
          從而，是否構成「侮辱」之判斷，除應注意行為人與
          被害人之性別、年齡、職業等個人條件外，尤應著重
          行為人與被害人間之關係、行為時之客觀情狀、行為
          地之方言或語言使用習慣等事項，依社會一般人對於
          語言使用之認知，進行客觀之綜合評價。又對他人為
          公然侮辱，不以於言語中指名道姓為要，應綜合為該
          言詞時之一切情狀，如行為人當時之態度、語氣、聲
          調、音量、當時係與何人對話、雙方之關係等均屬之
          。被告與告訴人同為攝影記者，就攝影者之立場而言
          ，所拍攝之作品乃係個人精神之表現，而可認係個人
          人格之延伸，當日之場合係電影之首映會，有眾多媒
          體暨其他攝影記者在場，被告大聲以上開之言語針對
          告訴人陳建昌發言，雖自字面上似屬評論告訴人陳建
          昌之作品本身，然綜觀被告之目的及全部情境，實則
          係在貶抑告訴人陳建昌本人，蓋被告係指告訴人陳建
          昌所拍攝之照片全為垃圾，意指告訴人陳建昌之攝影
          能力不佳，況被告更對證人李東穎表示告訴人陳建昌
          之作品全係垃圾，竟然要拷貝等語業如前述，此舉顯
          然有訕笑、嘲弄之意，益證被告係在貶抑告訴人陳建
          昌本人，是認被告確有侮辱告訴人令其難堪之犯意甚
          為明確。而被告所為上述之言語，客觀上屬表達嘲弄
          、輕蔑之意，足以貶損告訴人之名譽與社會評價，亦
          無疑義，故被告抗辯無貶損告訴人人格云云要無可採
          。
（三）恐嚇部分：
      訊據被告固坦承其於100年5月1日、5月4日，分別在臺北
      市○○區○○路9號旁之「新光三越」香堤大道、臺北市
      松山區○○○路○段39號「微風廣場」等地，對告訴人蔡
      宗樺恫稱如犯罪事實欄所記載之言語，惟矢口否認有何恐
      嚇犯行，並辯稱伊僅係一時氣話，並非有恐嚇之意思云云
      ，經查：
       1、被告有於上開時、地對告訴人蔡宗樺恫稱如犯罪事實
          欄所記載之加害於他人生命、身體安全之話語乙情，
          業據被告供認在卷（見本院卷第9頁背面、第14頁背
          面、第18頁背面），核與證人蔡宗樺於警詢中、檢察
          中之證述情節相符（見100偵字第13177號卷第12-13
          頁、第23頁），復有錄影光碟及臺灣臺北地方法院檢
          察署100年8月10日勘驗筆錄等在卷可憑（見同上偵卷
          第26-30頁），足堪認定確為真實。
       2、至被告辯稱僅係一時氣憤，並無恐嚇故意云云乙節，
          按刑法第305條恐嚇危害安全罪之「恐嚇」，僅以通
          知加害之事使人恐佈為已足，不必果有加害之意思，
          更不須有實施加害之行為（最高法院75年度臺上字第
          5480號判決要旨可資參照）。本件被告因不滿告訴人
          蔡宗樺提供錄影畫面交予警方，以供調查被告對告訴
          人陳建昌所犯之上開公然侮辱罪及傷害罪等案件，竟
          以上開言語恫嚇告訴人蔡宗樺，衡諸社會常情，客觀
          上顯已足使人心生畏怖，況證人蔡宗樺證稱因被告經
          常打人，今年2月時被告亦有毆打證人李東穎，因此
          被告向伊表示下一個將對付伊時，會使伊會感到害怕
          等語明確（見同上偵卷第23頁），則堪認被告之上開
          言語確已使告訴人蔡宗樺心生畏佈。又被告以此加害
          於他人生命、身體之言語恐嚇告訴人蔡宗樺，其主觀
          上應可預見將對告訴人蔡宗樺造成心理上之不安全感
          ，被告猶口出上開恐嚇言語，主觀上可認有達成此目
          的之認識及意欲，況矧之告訴人蔡宗樺所提供之錄影
          光碟之勘驗筆錄，被告面微帶笑容，且表情有恃無恐
          、氣焰頗盛，此有臺灣臺北地方法院檢察署100年8
          月10日之勘驗筆錄在卷可稽（見同上偵卷第29-30頁
          ），則觀諸當時情境，堪認被告恐嚇告訴人蔡宗樺絕
          非係基於一時氣憤，被告主觀上確實有恐嚇之故意至
          為明確，是揆諸前揭最高法院之裁判要旨，被告顯然
          該當恐嚇危害安全罪之構成要件無疑，被告所辯顯不
          足採信。
  (四)綜上所述，本件事證已臻明確，被告上開傷害、公然侮辱
      及恐嚇犯行均堪以認定，均應予以依法論科。
二、核被告所為，係犯刑法第277條第1項之普通傷害罪、第309
    條公然侮辱罪及第305條恐嚇危害安全罪。被告上開所犯傷
    害、公然侮辱罪及2次恐嚇危害安全罪，犯意各別、行為互
    異，應予以分論併罰。爰審酌被告與告訴人陳建昌間為同業
    競爭之關係，竟在電影首映會上不特定多數人得共見共聞之
    場所，公然侮辱並出手傷害告訴人陳建昌，其後，又不滿告
    訴人蔡宗樺提供證據予警方調查，恣意出言恐嚇告訴人蔡宗
    樺，造成告訴人蔡宗樺心生畏懼，所為實可非難，惟兼衡被
    告並無前科，此有臺灣高等法院被告前案紀錄表在卷可稽，
    素行尚可，犯後固就傷害部分業已坦承該部分之犯行，然公
    然侮辱、恐嚇等犯行則事證明確，猶飾詞狡辯，犯後態度難
    謂良好，暨其智識程度、生活狀況、告訴人陳建昌所受之傷
    勢，以及迄今尚未與告訴人陳建昌、蔡宗樺等達成和解等一
    切情狀，分別量處如主文所示之刑及定其應執行刑，並均諭
    知易科罰金之折算標準，以為儆懲。
據上論斷，應依刑事訴訟法第299條第1項前段，刑法第277條第1
項、第305條、第309條第1項、第51條第6款、第41條第1項前段
，刑法施行法第1條之1第1項、第2項前段，判決如主文。
本案經檢察官吳曉婷到庭執行職務。
中    華    民    國   100    年    12    月    30    日
                  刑事第十三庭  法  官  楊雅清
上正本證明與原本無異。
如不服本判決應於收受送達後10日內向本院提出上訴書狀，並應
敘述具體理由；其未敘述上訴理由者，應於上訴期間屆滿後20日
內向本院補提理由書（均須按他造當事人之人數附繕本）「切勿
逕送上級法院」。告訴人或被害人如對於本判決不服者，應具備
理由請求檢察官上訴，其上訴期間之計算係以檢察官收受判決正
本之日期為準。
                                書記官  吳俊龍
中    華    民    國   100    年    12    月    30    日
附錄本案論罪科刑法條全文：
中華民國刑法第277條
（普通傷害罪）
傷害人之身體或健康者，處 3 年以下有期徒刑、拘役或 1 千元
以下罰金。
犯前項之罪因而致人於死者，處無期徒刑或 7 年以上有期徒刑
；致重傷者，處 3 年以上 10 年以下有期徒刑。
中華民國刑法第305條
（恐嚇危害安全罪）
以加害生命、身體、自由、名譽、財產之事，恐嚇他人致生危害
於安全者，處 2 年以下有期徒刑、拘役或 3 百元以下罰金。
中華民國刑法第309條
（公然侮辱罪）
公然侮辱人者，處拘役或 3 百元以下罰金。
以強暴犯前項之罪者，處 1 年以下有期徒刑、拘役或 5 百元以
下罰金。